【裁判字號】    97,易,620
【裁判日期】    971030
【裁判案由】    竊盜等
【裁判全文】
臺灣基隆地方法院刑事判決               97年度易字第620號
公  訴  人  臺灣基隆地方法院檢察署檢察官
被      告  丙○○
上列被告因竊盜等案件，經檢察官提起公訴（97年度偵緝第333
號、97年度偵字第3848號），被告就被訴事實為有罪之陳述，本
院裁定改依簡式審判程序審理後判決如下：
    主  文
丙○○傷害人之身體，累犯，處有期徒刑肆月，如易科罰金以銀
元佰元即新台幣玖佰元折算壹日，如易科罰金以銀元佰元即
新台幣玖佰元折算壹日。又竊盜，累犯，處拘役肆拾日，如易科
罰金以新台幣壹仟元折算壹日。
    事  實
一、丙○○曾因偽造文書案件，於民國93年4月13日，經臺灣板
    橋地方法院以92年度訴緝字第219號判決，判處有期徒刑4月
    確定，經折抵羈押日期後，於93年8月1日入監服刑，同年10
    月19日執行完畢，詎仍不知悔改，丙○○於95年2月22日晚
    間9時許，進入甲○○所經營，位於基隆市○○區○○路9號
    之「藥燉排骨」小吃店內，向甲○○表示欲賒帳消費，甲○○表示該店已客滿，且為小本經營，拒絕丙○○簽帳欠款之
    要求後，丙○○即悻然離開該店。丙○○離開後，因心生不
    滿趁著酒意，乃自不詳處所，取出不明利器1支（未扣案）
    ，再於10餘分鐘後，折回店內，基於傷害犯意，直接走向位
    於店內櫃臺處之甲○○，右手持利器從上往下朝甲○○揮刺
    ，甲○○因不及防備、無處躲避，遂揮舉雙手遮擋，因而左
    肩脫臼並遭丙○○手持之利器劃傷額頭。丙○○接續持利器
    揮刺，又刺中甲○○右肩，使甲○○額頭及右肩部位，分別
    受有2×0.5×1公分及2×0.5×2公分之穿刺傷及左肩脫臼之
    傷害。嗣經甲○○報警究辦，經警調閱路口監視畫面，始悉
    上情。
二、丙○○於97年7月6日上午8時許，途經台中市○區○○○路
    821之5號前時，見丁○○所有之CONOR廠牌腳踏車1台，未上
    鎖而停放於該處騎樓前，認有機可趁，竟意圖為自己不法之
    所有，徒手竊取該台腳踏車離去，供己作為代步之用。嗣丙○○於同年7月11日晚間8時許，騎乘竊得之腳踏車，經過台
    中市○區○○路與綠川西街口時，為警發覺形跡可疑而攔查
    ，始悉丙○○為通緝犯，並當場查獲腳踏車1台（業經丁○○具領保管），經丙○○坦承，始悉上情。
三、案經甲○○訴由基隆市警察局第一分局報告及台中市警察局
    第六分局報告臺灣台中地方法院檢察署函請臺灣高等法院檢
    察署核轉台灣基隆地方法院檢察署檢察官偵查起訴。
    理  由
壹、程序部分：
    本件被告丙○○所犯者非為死刑、無期徒刑、最輕本刑為3
    年以上有期徒刑之罪或高等法院管轄第一審案件，其於準備
    程序進行中，先就被訴事實為有罪之陳述，經告知其簡式審
    判程序之旨，並聽取公訴人、被告之意見後，本院業已依刑
    事訴訟法第273條之1第1項之規定，裁定以簡式審判程序進
    行本案之審理。
貳、實體事項：
一、上開事實，業據被告於警詢、檢察官偵查和本院準備程序及
    審理時坦承在卷，核與證人即被害人甲○○於警詢及檢察官
    查時和證人即被害人丁○○於警詢所證述之情節相符，復有
    財團法人長庚紀念醫院基隆分院診斷證明書、97年8月28日
    （97）長庚院基法字第193號函、照片4張、監視錄影翻拍照
    片2張、甲○○就診病歷1份、職務報告書、贓物認領保管單
    、照片2張、現場圖附卷可憑，足認被告之自白與事實相符
    ，本件事證明確，被告犯行應堪認定。
二、論罪科刑：
(一)、新舊法比較：
1.  按「行為後法律有變更者，適用行為時之法律，但行為後之
    法律有利於行為人者，適用最有利於行為人之法律。」，修
    正後刑法第2條第1項定有明文。此條規定係規範行為後法律
    變更  所生新舊法律比較適用之準據法，本身尚無新舊法比
    較之問題，於新法施行後，應一律適用新法第2條第1項之規
    定，為「從舊從輕」之比較，先予敘明。再按本次法律變更
    ，比較時應就罪刑有關之共犯、未遂犯、想像競合犯、牽連
    犯、連續犯、結合犯，以及累犯加重、自首減輕暨其他法定
    加減原因（如身分加減）與加減例等一切情形，綜其全部罪
    刑之結果而為比較（最高法院95年度第八次刑事庭會議決議
    一之1、4參照），且比較新舊法之結果，應全部適用舊法或
    新法，不得割裂適用（最高法院87年台非字第400號判決意
    旨參照），合先敘明。
2.  關於累犯：修正前刑法第47條規定：「受有期徒刑之執行完
    畢，或受無期徒刑或有期徒刑一部之執行而赦免後，五年以
    內再  犯有期徒刑以上之罪者，為累犯，加重本刑至二分之
    一。」，修正後該47條第1項規定：「受徒刑之執行完畢，
    或一部之執行而赦免後，五年以內故意再犯有期徒刑以上之
    罪者，為累犯，加重本刑至二分之一。」。比較修正前、後
    該條規定，可見修正前有關累犯之成立，不以再犯之罪係故
    意犯罪為限，然修正後之規定，則以再犯故意（不包括過失
    犯）為累犯成立之要件，新舊法就此範圍既有變動，自屬犯
    罪後法律有變更，而非純屬文字修正，自應有新舊法比較之
    適用（最高法院96年度臺上字第1323號判決意旨參照）。然
    若修正前再犯者為故意犯罪，則修正前、後之規定，均成立
    累犯，經比較新舊法之結果，修正後刑法並未較有利於被告
    ，仍應適用修正前之刑法第47條規定。
3.  關於罰金刑：被告行為時，本件據以論罪科刑之刑法第277
    條第1項法定刑中關於「一千元以下罰金」部分，應適用罰
    金罰鍰提高標準條例第1項前段，依行政院會銜司法院所定
    標準提高至10倍，經依現行法規所定貨幣單位折算新臺幣條
    例第2條規定，折算為新臺幣後內容為：新臺幣3萬元以下罰
    金。被告行為後，刑法施行法於95年6月14日修正增訂第1條
    之1，其第1項、第2項前段規定：「中華民國94年1月7日刑
    法修正施行後，刑法分則編所定罰金之貨幣單位為新臺幣。
    94年1月7日刑法修正時，刑法分則編未修正之條文定有罰金
    者，自94年1月7日刑法修正施行後，就其所定數額提高為30
    倍。」而刑法第277條第1項之罪，自24年7月1日施行後即未
    再修正，據此刑法第277條第1項之法定刑罰金部分已變更為
    ：新臺幣3萬以下罰金。修正增訂前後，其實質內容相同，
    並無有利不利之別，本無刑法第2條第1項新舊法比較之問題
    ，自應適用刑法施行法第1條之1第1項、第2項前段準據法之
    特別規定，調整刑法第277條第1項之法定刑。
4.  關於最低罰金刑：修正前刑法第33條第5款規定：「罰金：
    一元以上。」修正後則規定：「罰金：新台幣一千元以上，
    以百元計算之。」是依修正後之法律，刑法所科處罰金刑最
    低額為新台幣1000爰，與修正前刑法第33條第5款規定為銀
    元1元（新台幣3元）相較，自以修正前刑法第33條第5款規
    定較為有利。
5.  關於刑之加減：舊法第67條規定：「有期徒刑加減者，其最
    高度及最低度同加減之。」、第68條規定：「拘役或罰金加
    減者，僅加減其最高度；新法第67條規定：「有期徒刑或罰
    金加減者，其最高度及最低度同加減之。」、第68條規定：
    「拘役加減者，僅加減其最高度。」。因此，比較新舊法結
    果，當以僅加重最高罰金刑較有利於行為人，依刑法第2條
    第1項前段規定，自應適用修正前刑法第68條。
6.  綜合上述各條文修正前、後之比較，其中被告丙○○違犯本
    案之罪，為故意犯，無論依修正前或修正後刑法第47條之規
    定，均構成累犯，修正後之規定並未較有利於被告。故經綜
    合比較前述各項法律變更之結果後，本案因修正後之規定並
    未對被告更為有利，依據刑法第2條第1項前段，應一體適用
    修正前刑法之規定，合先敘明。
(二)、核被告所為，就犯罪事實一部分，係犯修正前刑法第277條
    第1項之傷害罪；就犯罪事實二部分，係犯同法第320條第1
    項之竊盜罪。被告所犯前開二罪，時間、地點不同，犯意各
    別，罪名互殊，為數罪，應予分論併罰。被告曾受如事實欄
    所載之徒刑執行完畢，此有臺灣高等法院被告前案紀錄表在
    卷供參，其受徒刑之執行完畢，再為本件傷害及竊盜之犯行
    ，係於5年以內故意再犯有期徒刑以上之罪，均為累犯，應
    分別依刑法第47條第1項之規定加重其刑。爰分別審酌被告
    ，就犯罪事實一部分，係於向被害人甲○○自營小吃店要求
    賒帳未果後，竟持凶器傷害被害人使被害人心生莫大壓力，
    被告雖於於警詢、偵查及本院審理中均坦認犯行，並於本庭
    審理時向被害人道歉，但始終未與被害人達成和解；就犯罪
    事實二部分，復被告正值壯年，不思循正當工作途徑獲取生
    活所需，竟又竊取他人所有腳踏車，以其犯罪之動機、目的
    、行為時所受之剌激、暴力之手段、品行、智識程度、所生
    之危害非鉅及犯罪後之態度等一切情狀，分別量處如主文所
    示之刑，並諭知易科罰金之折算標準。又修正前刑法第41條
    第1項前段規定：「犯最重本刑為5年以下有期徒刑以下之刑
    之罪，而受6個月以下有期徒刑或拘役之宣告，因身體、教
    育、職業、家庭之關係或其他正當事由，執行顯有困難者，
    得以1元以上3元以下折算1日，易科罰金。」，而被告為犯
    罪事實一之行為時之易科罰金折算標準，依95年7月1日修正
    條文施行前罰金罰鍰提高標準條例第2條前段之規定（該條
    業經總統於95年5月17日公布刪除，並自95年7月1日失效）
    ，就其原定數額提高為100倍折算1日，則被告行為時之易科
    罰金折算標準，應以銀元100元至300元折算1日，經折算為
    新臺幣後，係以新臺幣300元至900元折算為1日；惟修正後
    之刑法第41條第1項前段則規定：「犯最重本刑為5年以下有
    期徒刑以下之刑之罪，而受6個月以下有期徒刑或拘役之宣
    告者，得以新臺幣1,000元、2,000元或3,000元折算1日，易
    科罰金。」，比較修正前後之易科罰金折算標準，依刑法第
    2條第1項前段之規定，應適用修正前刑法第41條第1項前段
    及修正前罰金罰鍰提高標準條例第2條之規定定其易科罰金
    之折算標準。
(三)、查本案被告犯罪事實一犯罪時間雖在96年4月24日以前，惟
    按中華民國96年罪犯減刑條例第5條規定：「本條例施行前
    ，經通緝而未於中華民國96年12月31日以前自動歸案接受偵
    查、審判或執行者，不得依本條例減刑。」，然被告經臺灣
    基隆地方法院檢察署於95年4月18日發佈通緝，係在96年7月
    16日本條例施行前，而被告迨至97年7月12日緝獲歸案，並
    未於96年12月31日以前自動到案，自無該條例之適用而減輕
    其刑，併此敘明。
三、據上論斷，應依刑事訴訟法第284條之1、第273條之1第1項
    、第299條第1項前段，刑法第2條第1項前段、第277條第1項
    、第320條第1項、第51條第10款前段，修正前刑法第47條、
    第41條第1項前段，刑法施行法第1條之1，修正前罰金罰鍰
    提高標準條例第2條，現行法規所定貨幣單位折算新臺幣條
    例第2條，判決如主文。
本案經檢察官乙○○到庭執行職務。
中    華    民    國    97    年    10    月    30    日
                  刑事第二庭法  官  陳伯厚
以上正本證明與原本無異。
如不服本判決應於收受本判決後10日內向本院提出上訴書狀，其
未敘述上訴理由者，並得於提起上訴後10日內向本院補提理由書
狀（均須按他造當事人之人數附繕本）「切勿逕送上級法院」。
中    華    民    國    97    年    11    月    3     日
                            書記官  黃士元
附錄論罪法條：
中華民國刑法第277條
（普通傷害罪）傷害人之身體或健康者，處3年以下有期徒刑、
拘役或1千元以下罰金。
犯前項之罪因而致人於死者，處無期徒刑或7年以上有期徒刑；
致重傷者，處3年以上10年以下有期徒刑。
中華民國刑法第320條
（普通竊盜罪、竊佔罪）意圖為自己或第三人不法之所有，而竊
取他人之動產者，為竊盜罪，處5年以下有期徒刑、拘役或5百元
以下罰金。
意圖為自己或第三人不法之利益，而竊佔他人之不動產者，依前
項之規定處斷。
前二項之未遂犯罰之。


司法院資訊處製作；財團法人民間司法改革基金會備份。
